臺灣嘉義地方法院刑事判決　　　　　　　 94年度訴字第507號
公　訴　人　臺灣嘉義地方法院檢察署檢察官
被　　　告　丙○○
指定辯護人　林德昇律師
上列被告因殺人未遂等案件，經檢察官提起公訴（94年度偵字第
4685 號），本院判決如下：
    主  文
丙○○被訴服用酒類，不能安全駕駛動力交通工具而駕駛部分，
無罪。
被訴殺人未遂部分，公訴不受理。
    理  由
一、公訴意旨略以：被告丙○○與乙○○係同居之男女朋友關係
    。被告於民國94年8月29日晚間與朋友餐敘並飲用啤酒9瓶後
    ，已不能安全駕駛動力交通工具，仍於同日晚上9時30分許
    ，騎乘車牌號碼WFW－558號輕型機車，前載乙○○與前夫所
    生之子黃盂勳 (92年2月11日生，現年2歲)、後載乙○○欲
    返回居所。途中因故與乙○○發生口角爭執及肢體衝突，而
    遷怒於黃盂勳，明知黃盂勳係年僅二歲，骨骼尚未完全發育
    穩固、無自我保護能力之幼兒，竟基於殺害黃盂勳之故意，
    於同日晚上9時55分許，行經嘉義市○○路、北社尾路交岔
    口時，將上開輕型機車暫停於路口紅燈停等區後，以雙手將
    黃盂勳抬舉至臉部高度後摔下，再以雙手勒住黃盂勳頸部不
    放，致黃盂勳受有頭部創傷及前額擦傷等傷害。適逢路人出
    面制止，由被告手中救回黃盂勳並報警處理，始循線獲知上
    情。案經告訴代理人乙○○訴由嘉義市警察局第一分局報告
    偵辦，因認被告涉犯刑法第185之3不能安全駕駛及第271條
    第2項之殺人未遂罪嫌云云。
二、公訴人認被告涉有上開罪嫌，無非以被告之自白、證人江若
    庭、丁○○之證述及財團法人嘉義基督教醫院診斷證明書、
    被害人黃盂勳受傷之照片6幀等為主要論據。
三、按犯罪事實應依證據認定之，無證據不得認定犯罪事實；又
    不能證明被告犯罪者，應諭知無罪之判決，刑事訴訟法第15
    4條第2項、第301條第1項分別定有規定。認定不利於被告之
    事實，須依積極證據，苟積極證據不足為不利於被告事實之
    認定時，即應為有利於被告之認定，更不必有何有利之證據
    。此之所謂證據，須確屬能為被告有罪之證明，而無瑕疵可
    指者，始足當之；再者，犯罪事實之認定，應憑證據，所謂
    證據，須適合為被告犯罪事實之證明者，始得採為斷罪資料
    ，如未能發現相當證據，或證據不足以證明，自不能以推測
    或擬制之方法以為裁判基礎；又所謂認定犯罪事實所憑之證
    據，雖不以直接證據為限，間接證據亦包括在內，然而無論
    直接或間接證據，其為訴訟上之證明，須於通常一般人均不
    致有所懷疑，而得確信其為真實之程度，始得據之為有罪之
    認定，倘其證明尚未達到此一程度，而有合理懷疑存在時，
    即應為無罪之判決（最高法院29年上字第3105號、30年上字
    第816號、40年台上字第86號、53年台上字第2750號、76 年
    台上字第4986號分別著有判例參照）。
四、訊據被告固坦承有酒後駕車之行為，惟辯稱尚能安全駕駛等
    詞，經查被告於94年8月30日上午11時20分之酒測值為0.00
    mg/l，有卷附之酒測單可稽，而傳訊到場處理之警員甲○○
    證稱當時基於救護病患，先把小孩、母親送到醫院，當時我
    們把被告抓到地上時，被告都不起來，當時被告酒味很重，
    一直說話，我是和同事一起把被告帶回去的，酒測部分那是
    隔天再補的等情，則雖警員甲○○證述被告當時酒味很重，
    但被告當時是否已達不能安全駕駛之程度，並未有實際之檢
    測值可供佐證，僅係根據警員之推測，尚無法認定被告確實
    無法安全駕駛之依據，無從作為被告此部分犯罪之認定。此
    外復查無其他積極證據足以證明被告有服用酒類不能安全駕
    駛而駕駛之情形，無從認定其成立刑法第185之3不能安全駕
    駛犯行，此部分應諭知被告無罪，以昭公允。
五、復查被告雖坦承與乙○○有拉扯黃盂勳及將黃盂勳舉高之行
    為，惟否認有殺人之犯意，辯稱因乙○○要繼續去喝酒，伊
    僅是想將小孩搶下來，阻止乙○○繼續去喝酒，將黃盂勳舉
    高，僅是不想讓乙○○搶到小孩等詞，經查：
 （一）證人乙○○雖於警訊中供述被告緊緊勒住黃盂勳的脖子
       ，及將黃盂勳高舉並摔到地上等情，惟於本院卻證述被
       告並無故意掐住小孩脖子，要讓他死，我和他搶小孩，
       我抱住小孩的腰，被告要搶小孩，弄到小孩脖子，可能
       他是抓住小孩的衣服，我在警局會那樣說，是因為我喝
       很多，而且很生氣，至於小孩前額挫拉扯過程當中我沒
       有去注意，可能是我們拉小孩時，機車有跌倒，小孩壓
       在機車下面弄到的，地面是柏油路面，被告有將小孩舉
       高，並沒有摔在地上，我是想說他把他舉高會把他摔死
       等詞，前後供述不一，已難遽信，且與證人丁○○於警
       訊中供述被告與乙○○拉扯小孩，欲再將小孩雙手舉高
       丟在地時，就由附近鄰居及路人壓制下來等語不符，無
       從認定被告有緊緊勒住黃盂勳的脖子及將黃盂勳高舉並
       摔到地上之行為，從而亦無法認定被告有殺人之犯意。
 （二）證人丁○○於本院中證述我沒有看到被告把小孩舉高並
       摔在地上，也沒看到被告勒住小孩脖子，在警訊中說「
       被告欲再把小孩用雙手舉高丟在地上」，是聽圍觀的人
       說的，沒有看到被告用他的手掐住小孩脖子，且當時也
       暗暗的等情，而到場處理之警員甲○○亦證稱未見到被
       告勒住小孩脖子，亦未見到被告摔小孩，應該是放掉給
       他母親接走，因為很多人拉著他，當時一堆人圍著被告
       ，有人拉被告的手，有人抱住被告身體，當時被告就是
       把小孩舉高等語，綜上所述，並未有證人目睹被告確有
       緊緊勒住黃盂勳的脖子，及將黃盂勳高舉並摔到地上等
       行為，無從認定被告拉扯小孩及舉高小孩之舉動，即有
       殺人之犯意。
 （三）復查黃盂勳之傷勢為頭部創傷及前額擦傷，有財團法人
       嘉義基督教醫院之診斷證明書可稽，並未敘及黃盂勳之
       脖子有勒痕，而根據黃盂勳受傷之相片（偵查卷第12頁
       ）觀之，僅有圓形之擦傷，並非係勒痕，故以證人乙○○於本院證述因拉扯小孩導致受傷之詞為可採，且查函
       請嘉義基督教醫院說明黃盂勳之傷害，認為黃盂勳並無
       顱內出血及腦震盪現象，前額傷口為整片擦挫傷，沒有
       骨折、血腫，拋下之高度應該不高或只拋在軟物上，有
       該院94年10月17日94嘉基醫第1621號函及黃盂勳病歷影
       本可按，足證黃盂勳所受傷害並不嚴重，被告縱有丟擲
       黃盂勳之行為，用力亦非至猛，應無殺人之犯意，公訴
       意旨認被告有殺人之犯意，應屬誤會。
 （四）如前所述，被告無殺人犯意，無從成立殺人未遂犯行，
       被告主觀上應係出於傷害犯意，而客觀事實上亦僅造成
       傷害之結果，核其所為，應係犯刑法第277條第1項之傷
       害罪。公訴人認被告所犯係同法第271條第2項、第1項之
       殺人未遂罪，即有未洽。且按告訴乃論之罪，未經告訴
       者，應諭知不受理之判決，刑事訴訟法第303條第3款定
       有明文。又所謂未經告訴，包括不得告訴及未經合法告
       訴之情形，經查本件公訴人起訴被告涉犯殺人未遂罪嫌
       ，惟本院審理後認係犯同法第277條第1項之傷害罪，已
       如前述，是依同法第287條之規定，本件須告訴乃論。茲
       查惟黃盂勳之法定代理人乙○○於偵查中已撤回對被告
       之告訴，有撤回告訴狀可稽，則本件傷害罪未據有告訴
       權人之告訴，自應為不受理之判決。
據上論斷，應依刑事訴訟法第301條第1項，第303條第3款，判決
如主文。
本案經檢察官吳咨泓到庭執行職務
中　　華　　民　　國　　94　　年　　11　　月　　15　　日
                  刑事第四庭  審判長法　官  林世芬
                                    法  官  鄭雅文
                                    法  官  曾宏揚
上列正本證明與原本無異。
如不服本判決，應於判決送達後10日內向本院提出上訴狀（應附
繕本）。
中　　華　　民　　國　　94　　年　　11　　月　　15　　日
                                    書記官  李彩娥
